【裁判字號】    89,上訴,1080
【裁判日期】    890503
【裁判案由】    偽造文書等
【裁判全文】
臺灣高等法院臺中分院刑事判決          民國八十九年度上訴字第一○八○號
    上  訴  人  臺灣臺中地方法院檢察署檢察官
    被      告  甲○○
右上訴人因被告偽造文書案件，不服臺灣臺中地方法院八十八年度訴字第七一七號，
中華民國八十九年五月三日第一審判決（起訴案號：臺灣臺中地方法院檢察署八十八
年度偵字第二五六七號），提起上訴，本院判決如左：
    主      文
上訴駁回。
    理      由
一、本案經本院審理結果，認第一審判決被告甲○○無罪，並無不當，應予維持，並
    引用第一審判決書記載之理由（如附件）。
二、查被告所招組之互助會，至停標時，告訴人乙○○仍屬活會，已據同為互助會會
    員之證人黃文川於原審證實，是被告並無冒標告訴人之會款至明。又被告向告訴
    人借款新臺幣十萬元時，曾向告訴人表明係為支付會款應急，並交付支票以供擔
    保，嗣支票退票，又再簽發本票交告訴人收執，為告訴人所自承，顯見被告於借
    款時並無施用任何詐術，且事後被告業與告訴人和解，分期償還欠款，有協議書
    附卷可稽。原審以被告犯罪尚屬不能證明，而予無罪之諭知，並無不合，檢察官
    上訴意旨仍認被告有偽造文書、詐欺等犯行，指摘原判決不當，為無理由，應予
    駁回。
三、據上論斷，應依刑事訴訟法第三百七十三條、第三百六十八條，判決如主文。
本案經檢察官朱朝亮到庭執行職務。
中      華      民      國    八十九     年      七     月      十二    日
                                  臺灣高等法院臺中分院刑事第二庭
                                        審判長法  官  羅  禮  政
                                              法  官  蔡  聰  明
                                              法  官  陳  欣  安
右正本證明與原本無異。
如不服本判決應於收受送達後十日內向本院提出上訴書狀，其未述上訴之理由者並
得於提起上訴後十日內向本院補提理由書（均須按他造當事人之人數附繕本）。
                                              書記官  陳  秀  真
中      華      民      國    八十九     年      七     月      十三    日
                                                                        Ｃ
臺灣臺中地方法院刑事判決                          八十八年度訴字第七一七號
    公  訴  人  台灣台中地方法院檢察署檢察官
    被      告  甲○○  男  四十二歲（民國○○○年○月○日生）
                        籍設台中市○○區○○路二段十巷七二弄八九號
                        現居台中市○○路○段一三三巷十七之四號
                        身分證統一編號：Ｋ一二七五八八九號
右列被告因偽造文書案件，經檢察官提起公訴（八十八年度偵字第二五六七號），本
院判決如左：
    主  文
甲○○無罪。
    理  由
一、公訴意旨詳如起訴書所載。
二、按犯罪事實應依證據認定之，無證據不得推定其犯罪事實；又不能證明被告犯罪
    者，應諭知無罪之判決，刑事訴訟法第一百五十四條、第三百零一條第一項前段
    分別定有明文。次按告訴人之告訴，係以使被告受刑事訴追為目的，是其陳述是
    否與事實相符，仍應調查其他證據以資審認；又認定不利於被告之事實，須依積
    極證據，茍積極證據不足為不利於被告事實之認定時，即應為有利於被告之認定
    ，更不必有何有利之證據，最高法院五十二年臺上字第一三００號及三十年上字
    第八一六號判例可資參照。
三、本件公訴人認被告甲○○有詐欺及偽造文書等犯行，無非係以告訴人乙○○於偵
    查中之供述及本票、互助會會單等資料影本為其論據。惟訊據被告甲○○固坦承
    曾向乙○○借款新台幣（下同）十萬元，並邀集乙○○加入其擔任會首召集之每
    會五千元民間互助會等情，然堅決否認有右揭犯行，辯稱：該互助會係於民國八
    十七年三月二十二日起會，一星期標一次，嗣於同年五月間，因其中部分會員倒
    會而致停標，會員乙○○仍是活會，伊並未冒標，且於停標後，伊有開立本票交
    付予乙○○，以擔保伊先前積欠乙○○之借款及退還己繳交之會款，伊並無詐欺
    之意圖等語。經查：本件系爭互助會直至停標時，告訴人乙○○仍屬活會等情，
    業據證人即該互助會會員黃文川於本院審理時到庭結證屬實，是應認被告甲○○
    並未以乙○○之名義冒標會款無疑；而該互助會停標後，被告並承諾退還已繳會
    款，及簽發本票交付予告訴人以供擔保等事實，亦有面額均為四萬五千元之本票
    影本三張附卷可稽；且被告甲○○於向告訴人乙○○借款十萬元之時，曾向告訴
    人乙○○表明系為支付會款應急，並交付支票以供擔保，嗣支票跳票後，又再簽
    發本票交付予告訴人等情，已據告訴人乙○○於本院審理時證述明確，顯見被告
    甲○○並無故意舉債不還之不法意圖甚明，再被告事後已與告訴人達成民事上之
    和解，有協議書乙紙在卷足憑，此外，復查無其他積極確切之證據足資證明被告
    甲○○有公訴人所指之詐欺及偽造文書等犯行，因不能證明被告犯罪，應為其無
    罪判決之諭知。
據上論斷，應依刑事訴訟法第三百零一條第一項，判決如主文。
中      華      民      國      八十九      年      五      月    三    日
                                        法  官  崔 玲 琦
右正本證明與原本無異。
如不服本判決，應於送達後十日內向本院提出上訴狀 （須附繕本） ，上訴於台灣高
法院台中分院。
                                        書記官
中      華      民      國      八十九      年      五      月    三    日


司法院資訊處製作；財團法人民間司法改革基金會備份。
